【裁判字號】    90,親,10
【裁判日期】    900613
【裁判案由】    否認婚生子女
【裁判全文】
臺灣彰化地方法院民事判決  九十年度親字第十號
    原      告    乙○○
    訴訟代理人    王俊凱律師
    被      告    丙○○
    兼法定代理人  甲○○
右當事人間否認子女事件，本院判決如左：
    主      文
確認被告丙○○（民國八十一年八月二十一日生）非被告甲○○自原告受胎之婚生子
。
訴訟費用由被告負擔。
    事      實
甲、原告方面：
一、聲明：如主文所示。
二、陳述：
    （一）緣原告與被告甲○○於民國八十年十一月十三日離婚，即未再聯絡，詎於
          日前頃接獲員林戶政事務所通知，方知其名下增加乙名兒子，經查方知是
          原告前妻即被告甲○○於十年前離婚前懷孕所生，蓋原告與被告離婚前雙
          方早已感情不睦，早已分床居住，甚且未有任何性行為，離婚之際，被告
          亦未有任何懷孕跡象，經向人查問方知依民法第一千零零三條規定，被告
          丙○○推定為原告所生子女，致使原告無故增加乙名子女，且依戶籍登記
          ，被告甲○○於九十年二月十九日始行為戶籍登記，原告於驚訝不已情形
          下，方依法提起本件訴訟。
    （二）按妻之受胎，係在婚姻係存續中者，推定其所生子女為婚生子女。前項推
          定如夫妻之一方能證明非自夫受胎者，得提起否認之訴。但應於知悉子女
          出生之日起，一年內為之。民法第一千零六十三條第一項、第二項分別定
          有明文。經查，被告甲○○、丙○○於九十年二月十九日始行登記，原告
          日前經戶政事務所通知始行知悉，且於雙方離婚前原告與被告未曾同居，
          又本件經鈞院指示行政院國軍退除役官兵輔導委員會台中榮民總醫院鑑定
          結果，被告丙○○確非由原告與被告甲○○所生之子，恪於法令規定，避
          免衍生法律糾紛，爰依民法第一千零六十三條第二項之規定，起訴請求如
          訴之聲明。
三、證據：提出戶籍謄本為證，並聲請送台中榮民總醫院鑑定血緣關係。
乙、被告方面：
一、聲明：同意原告之請求。
二、陳述：被告丙○○確非原告與被告甲○○所生之子。
丙、本院依聲請囑託行政院國軍退除役官兵輔導委員會台中榮民總醫院鑑定兩造之血
    緣關係。
    理      由
壹、程序方面：
    被告丙○○係民國八十一年八月二十一日生，距原告起訴之九十年三月十三日已
    八年餘，惟按妻之受胎，係在婚姻係存續中者，推定其所生子女為婚生子女。前
    項推定如夫妻之一方能證明非自夫受胎者，得提起否認之訴。但應於知悉子女出
    生之日起，一年內為之，民法第一千零六十三條第一項、第二項分別定有明文。
    本件被告丙○○係於九十年二月十九日始至戶政機關為戶籍之登記，有原告提出
    之戶籍謄本在卷可按，是原告主張於登記後始接獲戶政機關之通知，始知悉此事
    ，堪予採信，依前開規定，原告提起本訴即應予准許。
貳、得心證之理由：
一、原告主張其與被告甲○○於八十年十一月十三日離婚，即未再聯絡，詎於日前頃
    接獲員林戶政事務所通知，方知其名下增加乙名兒子，經查方知是原告前妻即被
    告甲○○於十年前離婚前懷孕所生，蓋原告與被告離婚前雙方早已感情不睦，早
    已分床居住，甚且未有任何性行為，離婚之際，被告亦未有任何懷孕跡象，經向
    人查問方知依民法第一千零零三條規定，被告丙○○推定為原告所生子女，致使
    原告無故增加乙名子女，且依戶籍登記，被告甲○○於九十年二月十九日始行為
    戶籍登記，為避免衍生法律糾紛，爰依民法第一千零六十三條第二項之規定，起
    訴請求如訴之聲明等語，業據其提出戶籍謄本為證，且為被告甲○○所自認。參
    以本院囑託行政院國軍退除役官兵輔導委員會台中榮民總醫院就兩造之血緣關係
    為鑑定之結果，抽取兩造之週邊血，再依人類白血球抗原及ＤＮＡ短重複序列之
    鑑定方法，足可證明可否認被告丙○○與原告乙○○之親子關係存在，有該院九
    十年五月十五日（九十）中榮醫行字第一六七二號函送之鑑定書附卷可憑，堪認
    被告丙○○非由被告甲○○受胎於原告乙○○無訛。
二、按妻之受胎，係在婚姻關係存續中者，推定其所生子女為婚生子女；前項推定，
    如夫妻之一方能證明妻非自夫受胎者，得於知悉子女出生之日起一年內提起否認
    之訴，民法第一千零六十三條第一、二項分別定有明文。被告丙○○既非被告甲○○自原告乙○○受胎所生，則原告於知悉被告丙○○出生之日起一年內，依前
    揭法條，訴請確認被告丙○○非被告甲○○自原告乙○○受胎所生之子，洵屬有
    據，應予准許。
三、據上論結，本件原告之訴為有理由，並依民事訴訟法第八十五條第一項前段、第
    七十八條，判決如主文。
中      華      民      國      九十      年      六      月    十三    日
                                台灣彰化地方法院民事一庭
                                            法      官
右正本證明與原本無異
如不服本判決，應於判決送達後二十日之不變期間內，向本院提出上訴狀。
中      華      民      國    九十      年      五      月     十八     日
~B書  記  官  范鳳月


司法院資訊處製作；財團法人民間司法改革基金會備份。
